臺北高等行政法院判決　　　　　　　　　　　　　　　九十年度訴字第二九三五號
　　　　　　　　　　　　　　　.
　　原　　　告　南港輪胎股份有限公司
　　代　表　人　甲○○董事長.
　　訴訟代理人　陳哲宏律師
　　　　　　　　李映怡律師
　　複代 理 人　蘇飛健律師
　　被　　　告　臺北市政府環境保護局
　　代　表　人　沈世宏（局長）
　　訴訟代理人　丙○○
　　　　　　　　乙○○
右當事人間因廢棄物清理法事件，原告不服臺北市政府中華民國九十年三月二日府訴
字第八九一一七四○四○○號訴願決定，提起行政訴訟。本院判決如左：
    主  文
原告之訴駁回。
訴訟費用由原告負擔。
    事  實
緣原告屬廢物品及容器回收清除處理辦法規範之業者，依該辦法規定，應於每單月份
十五日前向中央主管機關（行政院環境保護署，以下簡稱環保署）依核定之費率及其
申報之營業量或進口量，繳交回收清除處理費用。而環保署並以業者繳交之該費用成
立資源回收管理基金（以下簡稱基金），並依基金收支保管及運用辦法設置資源回收
管理基金管理委員會收支保管及運用。查原告未依規定申報期限申報繳交民國（以下
同）八十九年五月、六月廢輪胎回收清除處理費，已違反廢棄物清理法第十條之一規
定，被告乃以八十九年九月十九日Ｘ一四八五六一號通知書予以告發。原告不服，先
於八十九年十月十一日持通知書向被告聲明異議，經被告所屬衛生稽查大隊以八十九
年十月二十三日北市環稽貳字第八九六一一○八五○○號函復在案，並以八十九年十
一月十日廢字第Ｙ○二五一一一號違反廢棄物清理法案件處分書，處以原告應納費用
一倍罰鍰計新台幣（以下同）八、二六九、三二○元。原告仍不服，提起訴願，遭駁
回後，遂向本院提起行政訴訟。茲摘敘兩造之訴辯意旨如左：
甲、原告方面：
一、聲明：求為判決訴願決定及原處分均撤銷。
二、陳述：
１、被告限期催繳時未給予原告合理期間，嗣後再以原告「逾期」未繳納回收清除處
    理費而科處罰鍰，有違誠信原則：
    按「行政行為應以誠實信用之方法為之」，行政程序法第八條前段規定甚明。本
    件被告固係依廢棄物清理法第十條之一第三項及第二十三條之一第一項規定，限
    期原告繳交回收清除處理費，原告逾期未繳納始科處系爭罰鍰。然查原告早於去
    年收受被告八十九年九月二十五日函，舉發原告未繳八十九年五月至六月回收清
    除處理費時，即以原告八十九年十月六日（八九）南總字第八九○三四○號函向
    被告說明原告「因遭逢經濟不景氣之影響，經營非常困難，加上各銀行緊縮銀根
    ，在資金上益顯緊俏」，嗣「又遭受集中市場發生違約交割事件之波及，銀行團
    對原告更趨保守，致原告資金短絀更是雪上加霜，財務週轉不順一一顯露，今已
    向財政部申請紓困中」等困境，並表示「回收清除處理費本公司當於財政部核准
    紓困後即予繳納」之誠意。是被告明知原告於財政部核准紓困前無財力繳納，於
    催繳時仍限令原告於不可能有財力繳納之期間內必須繳納，嗣後再執原告「逾期
    」未繳納回收清除處理費而科處罰鍰。揆諸上開規定，被告漏末考量原告已向財
    政部申請紓困之情，以原告不可能達成之期間限期催繳，再以原告逾期未繳交而
    科處罰鍰，實有違誠信原則。
２、原處分並無助被告達成其目的，反對原告造成難以回復之損害：
    廢棄物清理法第二十三條之一規定對未依同法第十條之一第三項規定繳交回收清
    除處理費，且限期催繳仍不繳納者處以罰鍰，其法律性質係行政秩序罰。而該條
    訂定行政罰之立法意旨，無非係對故意違反繳納義務者，藉該行政罰加以制裁，
    並防阻其繼續不繳納，以達到維持行政秩序，使各個應繳交回收清除處理費者均
    按時繳交之目的。惟查，對於應繳納得繳納卻未繳納者，故意違反繳納義務，有
    必要加以處罰，且藉由科處罰鍰之制裁方式，或可防阻其繼續不繳納，而達使其
    按時繳交之目的，然對於身處財務困境，等待財政部紓困，目前連生產所需主要
    原件應付款亦已發生拖延支付之原告而言，係因無能力即時繳納而非故意不繳納
    ，被告仍採取制裁手段，對原告科處罰鍰，除無視原告並非故意不繳納之情外，
    且對其達成防止原告繼續不繳納之目的毫無任何幫助，反使原告財務狀況更加惡
    化，並將造成難以回復之損害。另查，該條規定對於限期催繳仍不繳納者科處罰
    鍰，故被告應先限期催繳，且依誠實信用原則訂定一使應繳納者有能力遵守之合
    理期間。於合理期間內，應繳納者有能力且確實有繳納，同樣能達到廢棄物清理
    法第十條之一第三項收取回收清除費用，以達改善環境衛生，維護國民健康之目
    的，且較不致使原告財務狀況惡化。是被告於本事件中，先係於催繳時漏末考量
    原告目前財務困難及已向財政部申請紓困等情，而無訂定一合理催繳期間，嗣後
    再以原告經限期催繳而不繳納，科處原告罰鍰。被告未訂定合理期間催繳，捨對
    原告權益損害較少，且有助於目的達成之方式處理本事件，而以對原告科處罰鍰
    方式處理，既無助其目的之達成，反造成原告嚴重之損害，原處分於法即難謂無
    違。訴願決定書未及於此，謂被告裁量科處原告一倍之罰鍰，係依法行政，符合
    法律保留原則，又謂裁量一倍之罰鍰亦符合比例原則，原告難感心服。
３、依廢棄物清理法第十條之一第三項規定，經公告指定業者應向主管機關登記外，
    其中製造業者、輸入業者尚應繳納之清理費，分別係按當期營業者或按向關稅總
    局申報進口量、容器材質資料等，於每期營業稅申報繳納前，依中央主管機關核
    定之費率，繳交回收清除處理費用，對於其未繳交上開費用者時，主管機關仍應
    依法限期催繳，此有環保署八十九年八月十一日環署廢字第○○四六○八五號等
    歷次函示所承認應踐行之程序；因之，主管機關所為之催繳者，即應對上開業者
    說明其費用金額及所憑以計算之數量、資料等依據，並非僅為通知上開業者申報
    。對於上開業者之催繳而仍未繳納者，始有移送法院強制執行，並予處罰一倍或
    二倍之罰鍰，乃因行政機關之行政行為，係對於具體之事件，並對外發生法律上
    效果者；從而，行政機關之行政行為應具體明確，始發生法律上之效果，即中央
    主管機關依上開廢棄物清理法規定，為限期催繳時，其催繳之內容即應具體明確
    ，始發生法律上負有繳納之效果，並且對於未於限期內辦理者，即屬繳納義務之
    違反，始得移送法院強制執行，並將有處應繳納費用一倍至二倍罰鍰。
４、再如主管機關通知上開業者申報相關資料並繳交清理費，而上開業者並未辦理，
    復經主管機關催繳，仍未依期辦理繳納費用，即處以其應納費用一倍至二倍之罰
    鍰；然而，所謂應納費用之計算，在上開業者未依主管機關所示辦理申報及繳納
    時，則其應納金額之計算基礎究竟為何？縱使主管機關依職權自行調查，其過程
    有無通知上開業者？乃因其限期繳納之行政行為，發生對上開業者不利益之法律
    上之效果，對於上開業者而言，即負有繳納清理費之義務，故主管機關之依法催
    繳內容，即應明示其依據之內容，更應於調查時，遵守行政程序法第三十九條規
    定：以書面通知相關人員陳述意見。又既對於上開業者之重大不利益處分，主管
    機關即應保障上開業者之聽證權，應依行政程序法第一章第十節之規定進行聽證
    程序，捨此未由，即對於人民權利之保障之不周延。
５、在臺北市政府環境保護局（以下簡稱環保局）開列之告發單及處分書並未載明違
    規之事實，則其所依據之事實即已不明確，如何作為處罰之內容，即其行政處分
    書即已明顯重大違背法令。此外，環保局之為罰鍰之處分，即對於上開業者為不
    利益之行政處分，該機關即應依行政程序法之相關規定進行程序，對於主管機關
    之各種行為已否具備廢棄物清理法之要件，仍應依法調查事實及證據，尚不得僅
    憑環保署之告發函示即對於上開業者開發告發單及行政處分。並且在為處分程序
    中，仍應遵守行政程序法之調查事實及證據之程序，並依行政程序法第一章第十
    節之聽證程序，以保障人民之權利，而非略過上開程序，逕以環保署上開之告發
    函示，即對於上開業者不利處分一倍至二倍罰鍰。又依廢棄物清理法第五條第一
    項規定，執行機關在臺北市為環保局。第二項規定，執行機關應設專責單位，辦
    理一般廢棄物回收物之回收、清除、處理及稽查工作。第三項規定，執行機關應
    負責規劃一般廢棄物之回收、清除、處理用地，並協同相關機關優先配合取得用
    地。且依同法第四條規定，主管機關在直轄市政府為臺北市政府，並未規定環保
    局為主管機關，則環保局之歷來處分，如無授權之依據，即屬無權處分，其所為
    之罰鍰處分即當然無效。
６、本件原告雖未繳納八十九年五月、六月之回收清除處理費，於此情形，環保署如
    依首揭廢棄物清理法對於原告收取清除處理費，即應依首揭之規定進行催告，明
    確告知其所依據之內容及數據，並且依據行政程序法第三十九條規定，於調查事
    實及證據時，以書面通知原告陳述意見，又因被告之行為係對於原告之不利益，
    更應依行政程序法第一章第十節規定，踐行聽證程序，以保障原告之聽證權利，
    以免受到不利益之損害。然而，環保署卻未依此而行，僅於八十九年八月十一日
    以環廢字第○○四六○八五號函請原告限期辦理而已，並非依法催繳，明確告知
    催繳內容，自不生催繳之效力，並且其行為於程序上具有重大瑕疵。
７、再者，被告於接獲環保署八十九年九月十八日環署廢字第○○五四二五七○號函
    送原告違規業者名冊移請被告告發處分，以應納費用額一倍至二倍之罰鍰新台幣
    八、二六九、三二○元；依此觀之，被告係對於原告之不利益之處分，即應依上
    開行政程序法之規定調查證據及進行聽證程序，以檢測處分之程序是否符合廢棄
    物清理法第十條之一之要件規範，而非僅以環保署之函示，即對於原告處以上開
    之罰鍰，是則其程序具有重大瑕疵，又被告於為處分時，亦並未告知其計算原告
    應繳回收清除處理費之內容及依據，其所憑以計算並處以原告罰鍰金額，即屬疑
    義；依此觀之，被告之各種行為如屬依法而行，自屬難以想像，其處分之不適用
    法規，而為違背法令，至為顯明。而原決定機關對於被告之違法處分竟未查明，
    而為維持原處分之決定，其違法甚明。
８、綜上所陳，請判決如原告訴之聲明。
乙、被告方面：
一、聲明：求為判決如主文所示。
二、陳述：
１、按廢棄物清理法第十條之一規定：「物品或其包裝、容器經食用或使用，足以產
    生下列性質之一之一般廢棄物，致有嚴重污染環境之虞者，由該物品或其包裝、
    容器之製造、輸入、販賣業者負責回收清除、處理之：一、不易清除、處理。二
    、含長期不易腐化之成分。三、含有害物質之成分。四、具回收再利用之價值。
    前項一般廢棄物之種類、物品或其包裝、容器之業者範圍，由中央主管機關公告
    之；其一般廢棄物之回收清除處理辦法，由中央主管機關會同中央目的事業主管
    機關定之．．．公告指定業者除應向主管機關登記外，製造業者應按當期營業量
    、輸入業者應按向關稅總局申報進口量、容器材質等資料，於每期營業稅申報繳
    納前，依中央主管機關核定之費率，繳交回收清除處理費用，作為資源回收管理
    基金，並應委託金融機構收支保管運用；其收支保管及運用辦法，由中央主管機
    關定之。該基金用於支付實際回收清除處理費用、補助獎勵回收系統、再生利用
    、執行機關代清理費用、中央主管機關評選之公正團體執行稽核認證費用、及其
    他經中央主管機關同意核准之用途。公告指定業者申報之營業量、回收量及處理
    量，主管機關得派員前往查核，並索取相關資料，或委託適任人員為之；必要時
    得請當地稅捐主管機關協助查核。．．．第三項回收清除處理費用費率依材質、
    容積、重量、回收再利用價值及回收清除處理率等原則定之，中央主管機關為審
    議費率有關事項，應訂定辦法設置資源回收費率審議委員會。．．．」同法第二
    十三條之一規定：「未依第十條之一第三項規定繳交回收清除處理費者，經限期
    催繳仍不繳納者，移送法院強制執行，並處應繳納費用一倍至二倍之罰鍰；提供
    不實申報資料者，除追繳應繳納之回收清除處理費，並移送法院裁定後強制執行
    ，並處應繳納費用一倍至三倍之罰鍰，涉及刑事責任者，並即移送偵查．．．。
    」廢物品及容器回收清除處理辦法第二條規定：「本辦法所稱物品及容器如下：
    一、物品：係指．．．輪胎．．．經中央主管機關指定公告應回收者。」同辦法
    第四條規定：「業者應依中央主管機關核定之費率及其申報之營業量或進口量，
    繳交回收清除處理費用。中央主管機關應以前項費用成立資源回收管理基金（以
    下簡稱基金），並依基金收支保管及運用辦法設置資源回收管理基金管理委員會
    收支保管及運用。」同辦法第七條規定：「業者應依其種類於每單月份十五日前
    向中央主管機關申報前二個月營業量或進口量，相關證明文件應留存備查。」同
    辦法第八條規定：「業者應依申報營業量或進口量，於前條第一項規定申報期限
    內，依中央主管機關核定公告之費率及指定之金融機構（以下簡稱金融機構）、
    帳號，向金融機構繳交回收清除處理費用，專戶存管並依本辦法及基金收支保管
    及運用辦法規定辦理。」
２、卷查原告係屬環保署指定之物品製造或輸入業者，即應依其種類於每單月十五日
    前向中央主管機關申報前兩個月營業量或進口量，並於申報期限內，依中央主管
    機關核定公告之費率及指定之金融機構、帳號繳交回收清除處理費用，惟原告未
    於八十九年七月十五日前申報五、六月營業量或進口量，且未繳交回收清除處理
    費用，嗣環保署以八十九年八月十一日環署廢字第○○四六○八五號函請原告限
    期辦理。原告雖已補辦申報作業，惟經環保署承辦人員多次電洽催辦，原告仍遲
    未繳交回收清除處理費，環保署遂以八十九年九月十八日環署廢字第○○五四二
    五七號函檢送違規業者名冊移請被告告發處分；本件原告確有未依規定期限繳交
    回收清除處理費用之實，被告據以告發處分，並無違誤。
３、至原告辯陳曾行文告知被告當於財政部核准紓困後即予繳納回收清除處理費，指
    被告逕予處分有違誠信原則云云。查原告確曾以八十九年十月六日南總字第八九
    ○三四○號函向被告說明已向財政部申請紓困中並請求准予免罰，該案被告所屬
    衛生稽查大隊已依事實查證結果以八十九年十月二十三日北市環稽貳字第八九六
    一一○八五○○號函復：「請求免罰，依法無據，歉難辦理」在案，並就原告於
    紓困後再繳交清除處理費之要求，代為轉陳環保署，環保署以八十九年十一月三
    日環署廢字第○○六○八○一號函復：「說明．．．二、『南港輪胎股份有限公
    司』雖向財政部申請紓困在案，惟本案仍應依廢棄物清理法第二十三條之一規定
    辦理」，函復結果並已副知原告；另原告亦多次向被告及環保署陳情，均已分別
    函復「礙難同意」，本件已明確函復原告，且從未准予原告免罰或延緩繳交回收
    清除處理費，原告僅以其已行文被告說明，而被告仍逕予處分為由，指責被告有
    違誠信原則，核不足採。
４、第查現行法規並未賦予被告有衡酌是項罰款對原告之生計是否有處於財務困境，
    等待紓困及免予處罰之裁量權，被告基於原告之違規事實據以處分，自無不當，
    原告以此爭執本件行政處分不當，顯非有理，無法採憑。
５、末查原告既為環保署公告之業者，即應配合政府推動資源回收政策，以達到資源
    永續利用之目標，惟原告顯未善盡企業廠商之環保責任，經環保署發函告知仍未
    繳交回收清除處理費，違規事實洵足認定，從而被告據以裁處前揭法條最低額度
    應繳納費用一倍之罰鍰，用促踐行改善之義務，係依法行政，符合法律保留原則
    ，亦符合比例原則，故而原處分依法並無不合，請予維持。
６、綜上論述，本件行政訴訟為無理由，請判決如被告答辯之聲明。
    理  由
一、按廢棄物清理法第十條之一規定：「物品或其包裝、容器經食用或使用後，足以
    產生下列性質之一之一般廢棄物，致有嚴重污染環境之虞者，由該物品或其包裝
    、容器之製造、輸入、販賣業者負責回收清除、處理之：一、不易清除、處理。
    二、合長期不易腐化之成分。三、含有害物質之成分。四、具回收再利用之價值
    。前項一般廢棄物之種類、物品或其包裝、容器之業者範圍，由中央主管機關公
    告之；其一般廢棄物之回收清除處理辦法，由中央主管機關會同中央目的事業主
    管機關定之。公告指定業者除應向主管機關登記外，製造業者應按當期營業量、
    輸入業者應按向關稅總局申報進口量、容器材質等資料，於每期營業稅申報繳納
    前，依中央主管機關核定之費率，繳交回收清除處理費用，作為資源回收管理基
    金，並應委託金融機構收支保管運用；其收支保管及運用辦法，由中央主管機關
    定之。該基金用於支付實際回收清除處理費用、補助獎勵回收系統、再生利用、
    執行機關代清理費用、中央主管機關評選之公正團體執行稽核認證費用、及其他
    經中央主管機關同意核准之用途。公告指定業者申報之營業量、回收量及處理量
    ，主管機關得派員前往查核，並索取相關資料，或委託適任人員為之；必要時得
    請當地稅捐主管機關協助查核。．．．第三項回收清除處理費用費率依材質、容
    積、重量、回收再利用價值及回收清除處理率等原則定之，中央主管機關為審議
    費率有關事項，應訂定辦法設置資源回收費率審議委員會。．．．」第二十三條
    之一規定：「未依第十條之一第三項規定繳交回收清除處理費者，經限期催繳仍
    不繳納者，移送法院強制執行，並處應繳納費用一倍至二倍之罰緩；提供不實申
    報資料者，除追繳應繳納之回收清除處理費，並移送法院裁定後強制執行外，並
    處應繳納費用一倍至三倍之罰緩，涉及刑事責任者，並即移送偵查．．．」廢物
    品及容器回收清除處理辦法第二條規定：「本辦法所稱物品及容器如下：一、物
    品：係指．．．輪胎．．．經中央主管機關指定公告應回收者。．．．」第四條
    規定：「業者應依中央主管機關核定之費率及其申報之營業量或進口量，繳交回
    收清除處理費用。中央主管機關應以前項費用成立資源回收管理基金（以下簡稱
    基金），並依基金收支保管及運用辦法設置資源回收管理基金管理委員會收支保
    管及運用。」第七條規定：「業者應依其種類於每單月份十五日前向中央主管機
    關申報前二個月營業量或進口量，相關證明文件應留存備查。」第八條規定：「
    業者應依申報營業量或進口量，於前條第一項規定申報期限內，依中央主管機關
    核定公告之費率及指定之金融機構（以下簡稱金融機構）、帳號，向金融機構繳
    交回收清除處理費用，專戶存管並依本辦法及基金收支保管及運用辦法規定辦理
    。．．．」
二、本件原告屬廢物品及容器回收清除處理辦法規範之業者，依該辦法規定，應於每
    單月份十五日前向中央主管機關（即環保署）依核定之費率及其申報之營業量或
    進口量，繳交回收清除處理費用。而環保署並以業者繳交之該費用成立資源回收
    管理基金（以下簡稱基金），並依基金收支保管及運用辦法設置資源回收管理基
    金管理委員會收支保管及運用。查原告未依規定申報期限申報繳交八十九年五月
    、六月廢輪胎回收清除處理費，已違反廢棄物清理法第十條之一規定，被告乃以
    八十九年九月十九日Ｘ一四八五六一號通知書予以告發。原告不服，先於八十九
    年十月十一日持通知書向被告聲明異議，經被告所屬衛生稽查大隊以八十九年十
    月二十三日北市環稽貳字第八九六一一○八五○○號函復在案，並以八十九年十
    一月十日廢字第Ｙ○二五一一一號違反廢棄物清理法案件處分書，處以原告應納
    費用一倍罰鍰計新台幣八、二六九、三二○元。原告仍不服，提起訴願，訴稱：
    (一)、系爭行政處分有違誠信原則，按誠信原則於行政程序法第八條前段規定甚明
    ，原告八十九年十月六日（八九）南總字第八九○三四○號函，向被告懇切說明
    原告「因遭逢經濟不景氣之影響，經營非常困難，加上各銀行緊縮銀根，在資金
    上益顯緊俏」，故「回收清除處理費本公司當於財政部核准紓困後即予繳納」等
    ，豈料被告竟漏未體察原告已向財政部申請紓困之實情，即逕以原告「逾期」未
    繳納回收清除處理費而科處系爭罰鍰，實有違誠信原則。(二)、系爭行政處分未考
    量該處分對原告生計有重大影響，亦有不當。按私法之一般法理應可適用於公法
    關係，原行政法院（現改制為最高行政法院）五十二年判字第三四五號著有判例
    。又民法第二百十八條規定：「損害非因故意或重大過失所致者，如其賠償致賠
    償義務人之生計有重大影響時，法院得減輕其賠償金額。」本件如上所述，原告
    實因受經濟不景氣之影響，始無資力繳交回收清除費，非因故意或有重大過失；
    而科處原告巨額罰鍰，影響生計。訴願決定機關以：(一)、卷查原告係屬環保署指
    定之物品製造或輸入業者，即應依其種類於每單月十五日前向中央主管機關申報
    前二個月營業量或進口量，並於申報期限內，依中央主管機關核定公告之費率及
    指定之金融機構、帳號繳交回收清除處理費用，惟原告未於八十九年七月十五日
    前申報五、六月營業量或進口量，且未繳交回收清除處理費用，嗣環保署以八十
    九年八月十一日環署廢字第○○四六○八五號函請原告限期辦理，原告雖已補辦
    申報作業，惟經環保署承辦人員多次電洽催辦，原告仍遲未繳交回收清除處理費
    ，環保署遂以八十九年九月十八日環署廢字第○○五四二五七號函檢送違規業者
    名冊移請被告告發處分；本件原告確有未依規定期限繳交回收清除處理費用之實
    ，被告據以告發處分，並無違誤。(二)、至原告辯陳曾行文告知被告，當於財政部
    核准紓困後即予繳納回收清除處理費，指被告逕予處分有違誠信原則云云。查原
    告確曾以八十九年十月六日南總字第八九○三四○號函向被告說明已向財政部申
    請紓困中，並請求准予免罰，該案被告所屬衛生稽查大隊已依事實查證結果以八
    十九年十月二十三日北市環稽貳字第八九六一一○八五○○號函復「請求免罰，
    依法無據，歉難辦理」在案，並就原告於紓困後再繳交清除處理費之要求，代為
    轉陳環保署，環保署以八十九年十一月三日環署廢字第○○六○八○一號函復：
    「．．．說明．．．二、『南港輪胎股份有限公司』雖向財政部申請紓困在案，
    惟本案仍應依廢棄物清理法第二十三條之一規定辦理。」函復結果並已副知原告
    ；另原告亦多次向被告及環保署陳情，均已分別函復「礙難同意」，本件已明確
    函復原告，且從未准予原告免罰或延緩繳交回收清除處理費，原告僅以其已行文
    被告說明而仍逕予處分為由，指摘原處分有違誠信原則，核不足採。(三)、按廢棄
    物清理法第十條之一第三項就相關業者繳交回收清除處理費用之立法意旨，係本
    於改善環境衛生，維護國民健康（參照同法第一條），由相關業者依前揭規定繳
    交費用，以處理相關業者所產生之廢棄物，乃本於公共利益之目的及必要。原告
    未依前揭規定繳交費用，即應依同法第二十三條之一處以應納費用一倍至二倍之
    罰鍰。查被告依法裁量科處原告一倍之罰鍰，係依法行政，符合法律保留原則；
    裁量一倍之罰鍰亦符合比例原則。原告陳稱被告科處罰鍰有違誠信原則云云，顯
    為卸責之詞，殊不足採。(四)、另原告主張依民法第二百十八條規定：「損害非因
    故意或重大過失所致者，如其賠償致賠償義務人之生計有重大影響時，法院得減
    輕其賠償金額。」按民法之賠償損害，係在於填補債權人之所受損害及所失利益
    ，乃本於債權人與債務人之權利義務關係；而本件係原告違反廢棄物清理法第十
    條之一規定，由被告依法科處罰鍰，其法律性質係行政秩序罰，乃國家為達成行
    政目的，維護社會秩序及公益而設。原告陳稱可適用於公法關係云云，顯然未明
    確認清兩者之法律性質。故被告依前揭規定對原告科處罰鍰，洵屬合法正當。又
    現行法規並未賦予被告有衡酌是項罰款對原告之生計是否有重大影響及免予處罰
    之裁量權，被告基於原告之違規事實據以處分，自無不當，原告以此爭執本件行
    政處分不當，顯非有理，無法採憑。(五)、原告既為環保署公告之業者，即應配合
    政府推動資源回收政策，以達到資源永續利用之目標，惟原告顯未善盡企業廠商
    之環保責任，經環保署發函告知仍未繳交回收清除處理費，違規事實洵足認定。
    從而，被告據以裁處前揭法條最低額度即應繳納費用一倍之罰鍰新台幣八、二六
    九、三二○元，並無不合，原處分應予維持。
三、原告於本件行政訴訟中猶執前詞爭議，惟經本院審核右開被告所為處原告罰鍰新
    台幣八、二六九、三二○元之處分所持之理由，及訴願決定機關決定駁回原告之
    訴願所持之理由，均無不妥，是原告之陳詞均不可採。且按廢棄物清理法第十條
    之一第三項規定：「公告指定業者除應向主管機關登記外，製造業者應按當期營
    業量、輸入業者應按向關稅總局申報進口量、容器材質等資料，於每期營業稅申
    報繳納前，依中央主管機關核定之費率，繳交回收清除處理費用，作為資源回收
    管理基金，並應委託金融機構收支保管運用；其收支保管及運用辦法，由中央主
    管機關定之。該基金用於支付實際回收清除處理費用、補助獎勵回收系統、再生
    利用、執行機關代清理費用、中央主管機關評選之公正團體執行稽核認證費用、
    及其他經中央主管機關同意核准之用途。」，僅係規定製造業者或輸入業者應按
    當期營業量或按向關稅總局申報進口量、容器材質等資料，依中央主管機關核定
    之費率，繳交回收清除處理費用等，並未規定各該業者應於何時申報、繳交回收
    清除處理費用。至於各該業者應於何時申報、繳交回收清除處理費用，係於廢棄
    物清理法第十條之一第二項規定授權由中央主管機關會同中央目的事業主管機關
    訂定一般廢棄物之回收清除處理辦法。本件被告裁處原告罰鍰，並非因原告「未
    申報及繳交」其八十九年三至四月營業量，而是因原告「未依規定期限申報」其
    八十九年三至四月營業量，是原告所違反者為廢棄物清理法第十條之一第二項之
    規定，而非原告訴稱之同法條第三項之規定，自應依同法第二十三條之一第一項
    中段之規定，處二萬元以上五萬元以下罰鍰，而非依原告主張之依同條項前段「
    未依第十條之一第三項規定繳交回收清除處理費者，經限期催繳仍不繳納者，移
    送法院強制執行，並處應繳納費用一倍至二倍之罰鍰」之規定處罰。又本件既係
    依廢棄物清理法第二十三條之一第一項中段規定處罰，而非依同條項前段規定處
    罰，而該條項中段之規定不若前段之規定有「經限期催繳仍不繳納者」之要件規
    定，故原告訴稱限期催繳之期間不合理等語縱使為真，亦應依該條項中段之規定
    處罰。另原告訴稱本件應以書面通知相關人員陳述意見及經聽證程序，惟本件原
    告未依規定期限申報及繳交回收清除處理費之事證已臻明確，自無須再以書面通
    知相關人員陳述意見及經聽證程序，況且原告亦未說明是依據行政程序法或其他
    何法規規定本件應舉行聽證，自與行政程序法第五十四條：「依本法或其他法規
    舉行聽證時，適用本節規定。」之規定不合，所訴委無可採。從而，被告所為之
    上開處分，揆諸首揭規定，並無違誤，訴願決定予以維持，亦無不合。原告徒執
    前詞，訴請撤銷訴願決定及原處分，並無理由，應予駁回。
四、兩造其餘攻擊防禦方法與本件判決結果不生影響，故不逐一論述，併此敘明。
據上論結，本件原告之訴為無理由，爰依行政訴訟法第九十八條第三項前段判決如主
文。
中　　華　　民　　國　　　九十一　　　年　　　三　　　月　　　二十八　　日
　　　　　　　　　　　　　　　臺 北 高 等 行 政 法 院  第 三 庭
            　　                    審 判 長 法    官  徐 瑞 晃
                                             法    官  李 得 灶
                                             法    官　吳 慧 娟
右為正本係照原本作成。
如不服本判決，應於送達後二十日內，向本院提出上訴狀並表明上訴理由，如於本判
決宣示後送達前提起上訴者，應於判決送達後二十日內補提上訴理由書（須按他造人
數附繕本）。
中　　華　　民　　國　　　九十一　　年　　　三　　　　月　　二十八　　　日
            　　　　　　　　　　　　　　     書 記 官  林 玉 卿
